臺灣臺中地方法院刑事判決　　　　　　　94年度訴字第1888號
公　訴　人　臺灣臺中地方法院檢察署檢察官
被　　　告　丁○○
指定辯護人　本院公設辯護人　己○○
上列被告因偽造有價證券等案件，經檢察官提起公訴（94年度偵
緝字第437號），本院判決如下：
    主    文
丁○○意圖供行使之用，而偽造有價證券，處有期徒刑壹年拾月
，緩刑參年。偽造之本票壹紙沒收。又明知為不實之事項，而使
公務員登載於職務上所掌之公文書，足以生損害於公眾，處拘役
伍拾玖日，如易科罰金，以佰元折算壹日。
    犯罪事實
一、(一)丁○○與戊○○於民國九十年十一月間係夫妻關係，戊○○之父母楊培林、甲○○於九十年十一月四日向親府開發股
    份有限公司（下稱親府公司）購買臺中市○○區○○街五十
    巷六之五號十三樓之房地（坐落於臺中市西屯區○○○段二
    七七一地號、地目建、面積二八一五點九四平方公尺土地，
    權利範圍十萬分之四六二），戊○○於徵得丁○○同意後，
    借用丁○○之名義，辦理所有權移轉登記。嗣上開房地之所
    有權狀由丁○○向親府公司領取後，即親自交予甲○○保管
    。嗣因丁○○與戊○○感情不睦，丁○○乃於九十一年二月
    二日離家，經戊○○向警局陳報為失蹤人口，迄至同年十月
    十八日始為警尋獲，雙方遂在臺中市第六分局進行協議離婚
    之協商，丁○○同意終止上開借名登記契約，並書立切結書
    ，承諾願將上開房地無條件移轉登記為戊○○所有。旋於同
    年十月二十二日丁○○與戊○○共同前往乙○○代書處，立
    具上開房地土地及建築物買賣所有權移轉契約書，委由乙○○辦理該房地之移轉登記手續。又因當日丁○○與戊○○未
    攜帶前開房地之所有權狀前來，乙○○要求渠等須補件，渠
    等告知所有權狀在甲○○處，請乙○○聯絡甲○○補件。經
    乙○○依丁○○所留之戊○○家電話，去電告知甲○○須補
    件後，甲○○乃交付上開房地之所有權狀予乙○○。詎乙○○向臺中市中興地政事務所送件申辦後，該地政事務所通知
    乙○○，所送之所有權狀號碼與該地政事務所登錄之號碼不
    同，必須補正。經乙○○查證後，始發現上開房地所有權狀
    曾於九十一年八月九日經丁○○申報遺失，並補發新所有權
    狀等情。至此戊○○、甲○○始知悉丁○○在離家出走後，
    明知上開房地之所有權狀並未遺失，竟於九十一年八月九日
    向臺中市中興地政事務所謊報上開房地所有權狀遺失，並申
    請補發新所有權狀，使該地政事務所不知情之公務員，依其
    申請登載於職務上所掌之公文書上，並據以核發該房地之新
    所有權狀予丁○○乙事，足以生損害於地政機關對於職務上
    掌管土地、建物登記之正確性。
　　(二)丁○○另自九十年間起，向楊培林、甲○○借款週轉，迄
    至九十一年二月間止，已積欠借款債務新台幣（下同）一百
    萬元，並未清償。嗣經甲○○向其催討後，丁○○佯稱上開
    借款係其胞弟丙○○借去使用，竟意圖供行使之用，基於偽
    造有價證券之犯意，於九十一年二月間，在臺中市○○區○○路二十號住處，未經丙○○之授權或同意，擅自在票號Ｔ
    Ｈ0000000號本票上之發票人欄處偽簽丙○○之簽名
    一枚，捺指印一枚，表示丙○○為該票之發票人，並偽造發
    票日九十一年二月十三日、到期日九十一年八月三十一日、
    金額三十二萬五千元整之本票一張，旋於同年二月間，將上
    開偽造本票交予甲○○充為償還上開借款之用，嗣甲○○將
    上開本票向丙○○提示，丙○○否認簽發上開本票，而查悉
    上情。
二、案經甲○○訴請臺灣臺中地方法院檢察署檢察官偵查起訴。
    　理    由
一、(一)訊據被告丁○○對上開偽造本票犯行坦承不諱，核與告訴
    人甲○○指訴及證人丙○○證述之情節相符，復有本票影本
    一紙附卷可稽。
    (二)訊據被告固承認有向中興地政事務所申報遺失上開房地所
    有權狀並申請補發乙節，惟矢口否認涉有使公務員登載不實
    之犯行，辯稱：伊印象中當初是將權狀交給戊○○保管，因
    此伊在離家後，因涉及跟會之債務問題，有想要將上開房地
    過戶予戊○○，乃詢問戊○○權狀何在，戊○○告以不知道
    ，伊以為權狀遺失，才前去申報遺失補發云云。惟查：
    1.被告雖以前詞置辯，惟證人甲○○於本院審理時具結證稱
      ：「（問：房地移轉至被告名下之後，房地權狀何人去領
      的？）應該是我兒子戊○○與被告去領回來的，領回來後
      被告就將權狀交給我保管」等語；戊○○於本院審理中亦
      具結證稱：「權狀拿回來後，沒有經過我，被告直接交給
      我母親保管，交給我母親保管的時候，我並不在場。事後
      被告有跟我說，她將權狀交給我母親保管」等語一致（見
      本院卷第四四、四八頁），足認被告所辯，權狀係交由戊○○保管云云，甚有疑義。再參諸證人戊○○於本院審理
      中具結證述：被告離家期間並未向伊提過上開所有權狀之
      事情等語明確，衡情茍如被告上開所辯，其係告知戊○○
      欲過戶登記予戊○○，而戊○○又確實保管該權狀，對此
      等有利於戊○○之事情，戊○○自無故意不交出權狀以配
      合辦理過戶之理。再據證人乙○○於本院審理時具結證述
      ：「（問：當事人請妳辦理房地過戶，當事人各交何東西
      給妳？）有拿出身分證、印鑑證明給我，當時他們沒有帶
      權狀過來，我有向他們要，他們說權狀在家裡，要我打電
      話給他母親，究竟是戊○○或被告跟我這樣講的，我已經
      忘記了。後來我有打電話給戊○○的母親甲○○，請她把
      權狀交給我辦理」、「（問：通常妳辦理移轉過戶的案子
      ，妳會向移轉義務人或者受移轉登記人要權狀？）應該是
      要跟賣方要」等語綦詳（見本院卷第十、十一頁），衡情
      無論當時係被告或戊○○告知乙○○須向甲○○索取權狀
      ，被告當時既在現場，若權狀果真不在甲○○處，被告為
      何不告知實情？而戊○○又焉有可能拒不交出權狀辦理過
      戶？據上足認被告所辯戊○○保管權狀，且戊○○告知伊
      不知權狀在何處云云，與事實不符，委無足取。承上可知
      ，被告對上開權狀係由甲○○保管乙節，應知之甚詳，其
      竟未詢問甲○○權狀下落，即逕行申報遺失，事後又偽稱
      有問過戊○○云云，顯見其明知權狀未遺失而故意謊報甚
      明。
    2.復參以被告既早於九十一年八月九日，即向中興地政事務
      所申報遺失補發權狀，而被告又於九十一年十月十八日立
      下切結書，承諾將上開房地無條件過戶予戊○○，嗣被告
      復於九十一年十月二十二日協同戊○○前往乙○○代書處
      ，欲辦理過戶乙事，茍被告並未謊報遺失權狀，則為何不
      據實告知戊○○、甲○○及乙○○曾申報遺失補發權狀之
      事實？由此益證其心虛，致不敢據實以告。再被告雖於本
      院審理時，辯稱：伊不知辦理過戶登記，須使用到權狀云
      云，惟此與被告先前所辯，因欲辦理過戶而詢問過戊○○
      權狀下落云云，顯有矛盾，且被告茍真不具備辦理過戶，
      須使用到權狀之常識，為何又於九十一年八月九日前去申
      辦遺失補發權狀？準此，足見被告所辯，乃卸責之詞，不
      足採信。
    3.此外，復有土地及建物登記謄本、土地及建物所有權狀、
      切結書、土地及建築改良物買賣所有權移轉契約書（見發
      查卷第六至九、十一至十三頁）、土地登記申請書、切結
      書、印鑑證明附卷可稽（見本院卷第二八至三一頁）。
   (三)綜合上述，本件事證明確，被告犯行堪以認定。
二、核被告所為，係犯刑法第二百零一條第一項之偽造有價證券
    罪及刑法第二百十四條之使公務員登載不實罪。被告於本票
    上偽造簽名及指印之行為，為其偽造有價證券之部分行為，
    又其行使偽造有價證券之低度行為，為偽造有價證券之高度
    行為所吸收，均不另論罪。再被告偽造前開本票交付予告訴
    人，主要目的係為拖延債務之索討，對告訴人並未產生新生
    債務之危險，被告亦無法從前開偽造行為中獲取不當利益，
    與一般偽造票據後持以詐財之情形有別，且本案若告訴人提
    示該等本票，很容易遭人發現被告偽造乙情，會造成證人丙○○實質危害之可能性較低，職是，被告偽造之行為雖不足
    取，惟衡其情狀，倘處以法定最低本刑即有期徒刑三年，猶
    屬情輕法重，被告之行為尚堪憫恕，爰依刑法第五十九條之
    規定，酌減其刑。又被告所犯上開二罪，犯意各別，行為互
    殊，應予分論併罰。爰審酌被告犯罪之動機、目的、手段尚
    稱平和、所造成危害、所得利益、尚未行使補發之新權狀為
    不法行為、證人丙○○表明不予追究及對犯罪事實部分坦承
    ，部分否認之犯後態度等一切情狀，分別量處如主文所示之
    刑，以資懲儆。末查，被告未曾受有期徒刑以上刑之宣告，
    有臺灣臺中地方法院檢察署刑案資料查註紀錄表及臺灣高等
    法院被告全國前案紀錄表在卷可按，被告犯後深具悔意，且
    已與證人丙○○達成和解，其經此教訓，當知警惕而無再犯
    之虞，本院綜核各情，就偽造有價證券罪所宣告之刑，認以
    暫不執行為適當，併予宣告緩刑三年，以啟自新。本件偽造
    之本票正本，雖未扣案，惟尚無證據足資證明業已滅失，既
    係偽造之有價證券，不問是否屬犯人所有，爰均依刑法第二
    百零五條宣告沒收。至本票上偽造之「丙○○」簽名一枚、
    指印一枚，已因該本票之沒收而包括在內，自毋庸另為沒收
    之諭知。
據上論斷，應依刑事訴訟法第二百九十九條第一項前段，刑法第
二百零一條第一項、第二百十四條、第七十四條第一款、第二百
零五條、第五十九條、第四十一條第一項前段，罰金罰鍰提高標
準條例第一條前段、第二條，判決如主文。
中　　華　　民　　國　　94　　年　　8 　　月　　24　　日
                  刑事第二庭    審判長法  官  蔡名曜
                                      法  官  林慧英
                                      法  官  蔡美華
上正本證明與原本無異。
如不服本判決，應於送達後十日內向本院提出上訴狀（須附繕
本），上訴於臺灣高等法院臺中分院。
                                書記官  劉文永
中　　華　　民　　國　　94　　年　　8 　　月　　24　　日
附錄論罪科刑法條
中華民國刑法第201條第1項
意圖供行使之用，而偽造、變造公債票、公司股票或其他有價證
券者，處三年以上十年以下有期徒刑，得併科3000元以下罰金。
中華民國刑法第214條
明知為不實之事項，而使公務員登載於職務上所掌之公文書，足
以生損害於公眾或他人者，處三年以下有期徒刑、拘役或五百元
以下罰金。
